# 关于企业购入福利房后出售给员工的账务处理

提问人：biologyci 时间：2011-07-18 11:57:04
请教陈版以下业务的会计处理方法及适用准则：
某企业与政府签订协议，以 50 万元的价格购入经济适用房一套(市价 80 万元),企业已支付全部价款，该协议规定企业取得房屋所有权，同时需补缴土地出让金。
随后，企业又与员工甲某签订协议，将该房屋以成本价，即 50 万元的价格转让给甲某，同时，自协议签订之日起，甲某须为本企业服务满 5 年。房屋价款的支付方式为，本合同签订日甲某支付首期款 40 万元，余下的 10 万元分 5 年，每年偿还 2 万元，企业不计息。在甲某服务期限满及付清房款之前，房屋产权归企业所有。
看了<企业会计准则（ 2006 ）第 9 号－职工薪酬>, (二)非货币性职工薪酬 1 ．以自产产品或外购商品发放给职工作为福利 2 ．将拥有的房屋等资产无偿提供给职工使用或租赁住房等资产供职工无偿使用 3 ．向职工提供企业支付了补贴的商品或服务很悲剧的发现，上述情况根本不属于这条准则规定的范围，但是各人认为，企业以非市价取得房产，平价卖给员工，同时又不收利息，应当同时确认一块所得和费用，不知这样理解是否存在误区。请斑竹赐教适用准则及处理方法。
同时，在员工支付完价款及满足服务年限之前，房屋所有权不转移，该房屋是否应当继续确认为企业资产，并记提折旧，还是本着实质性原则，合理推断实质上该房屋已转让给员工。也请指教!
谢谢！

回答人：chenyiwei
主帖中提到，“该协议规定企业取得房屋所有权，同时需补缴土地出让金”，则实际补缴出让金多少？该笔补缴的出让金也应计入该房屋成本中。 另外，需要了解为何企业能以 50 万元加出让金的成本取得市价为 80 万元的房屋？这其中是否包含了政府补助的成分？ 对于这类交易，一般理解应当假设其中的服务期限条件和产权转移约定很可能最终会实现。因此，可能需要分解为以下两笔交易分别按各自适用的准则进行会计处理： 1 、以低于市场价格向职工出售非货币资产，职工按约定应支付的对价款（ 40 万元首付＋未来 5 年内每年支付 2 万元的折现值）与房屋公允价值之间的差额确认为职工薪酬费用，在约定的服务期限内按直线法分摊，计入各期的职工薪酬费用。由于以后每年付款仅为 2 万元，如果折现影响不重大的，也可简化处理。 2 、以低于市场价格取得非货币资产，所支付的 50万元成本和补缴的出让金之和与房屋市场价格之间的差额确认为政府补助（与收益相关的政府补助，即与未来的职工薪酬费用对应的政府补助），在该职工的服务期限内采用与上述 1 中的职工薪酬费用相同的摊销模式计入各该年度的营业外收入。 即相当于：企业低价取得房产并低价出售给该员工时做如下会计处理： 借：长期待摊费用 30 万元 借：银行存款／长期应收款 50 万 贷：银行存款／其他应付款 50 万＋应补交出让金 贷：递延收益 上述分录中借贷方合计各为 80 万元，长期待摊费用和递延收益在约定的服务期限内摊销。